【裁判字號】    88,訴,348
【裁判日期】    890915
【裁判案由】    貪污
【裁判全文】
臺灣屏東地方法院刑事判決                          八十八年度訴字第三四八號
    公  訴  人  臺灣屏東地方法院檢察署檢察官
    被      告  甲○
    選任辯護人  蘇志成
右列被告因貪污案件，經檢察官提起公訴（八十八年度偵字第一七九三號），本院判
決如左：
    主  文
甲○無罪。
    理  由
一、公訴意旨略以：被告甲○係台灣省立屏東醫院會計室主任，為依法執行公務之人
    員，於民國八十七年二月四日至台北市物資局出差後，於翌日返回屏東時係搭乘
    火車，其票價為六百九十五元，原僅得報支六百九十五元之回程交通費，而竟意
    圖為自己不法之所有，而利用職務上之機會，於報領出差費時，竟以八十七年一
    月卅一日已過期之瑞聯航空公司機票報支一千四百零九元之回程交通費，而詐取
    七百十四元，後經他人檢舉由台灣省政府衛生處政風室派員調查後，甲○始於八
    十七年七月十六日將溢領之交通費七百十四元繳回。因認被告涉有貪污治罪條例
    第五條第一項第二款之利用職務上之機會詐取財物罪等語。
二、按犯罪事實應依證據認定之，無證據不得推定其犯罪事實，刑事訴訟法第一百五
    十四條定有明文。訊據被告甲○，堅決否認有公訴人所指犯行，辯稱被告並無不
    法詐財之犯意，當天確有搭飛機自台北回高雄，係報差旅費時拿錯機票，原機票
    可能係清掃時弄掉了云云。
三、經查：
    （一）經檢察官及本院於偵審中分向台北、高雄各航站及飛航北高航線之中華、
          遠東、立榮、復興、瑞聯等五家航空公司查詢結果，雖均查無被告當天之
          搭機紀錄（１瑞聯航空八十八年五月二十一日瑞營字第○二四號函附艙單
          並覆「本公司調閱八十七年二月五日台北往高雄之搭機艙單，查無旅客李
          路名單在內」，２復興航空八十八年五月二十四日復內營字第○三四號函
          覆「經查核並無發現有甲○於八十七年二月五日搭乘本公司班機自台北飛
          往高雄之記綠」，３遠東航空公司方面由航警局台北分局以八十八年十月
          六日航警北分四字第四三四五號函覆「本分局派員清查是日遠東航空公司
          台北往高雄之班機旅客艙單，未發現甲○搭機紀錄」，４立榮航空八十八
          年十月十二日立航字第八八一○四○號函覆「經查本公司八十七年二月份
          庫存班機資料，確無甲○君於八十七年二月五日搭乘本公司台北往高雄之
          入站相關資料」，中華航空公司八十八年十月二十五日一九九九ＫＨＨＤ
          Ｍ○○三一二號函稱「經轉請本公司客審科查詢確認李君當日無搭乘紀錄
          」等語）。惟上開五家航空公司，僅有瑞聯航空公司附有當天全天北高航
          線之旅客艙單可供核查，餘均未附艙單，而中華航空公司之前八十八年五
          月十七日一九九九ＰＳ∕ＴＺ○○三四六Ａ（附於偵卷）函已稱「本公司
          國內線班機搭機旅客名單，保留備查期間共參個月，貴署所查八十七年二
          月五日台北至高雄旅客名單，經查該日旅客搭機檔案已全部清除」等語，
          之前既已表示資料已清除，後又確認被告當日無搭乘紀錄，前後函文不符
          ，因此能否確認被告當天未搭飛機，已有可疑。
    （二）依卷附被告所提出之省立屏東醫院八十五年第四十六次院務會議紀錄，（
          院長）指示事項第四點為「嗣後赴台北出差，一日之內即可達成任務者，
          准免簽請核示即發給機票二張當日往返，以節省啟程、回程各一日之寶貴
          時間及膳雜、住宿等費用」等語，再依卷附被告之出差請示單，被告原請
          准之出差日數為三日，而於出差旅費報告表所填載之出差日數則為二日，
          依上開院務會議指示事項之意旨，被告已節省回程一天之膳雜、住宿等費
          用，自可報一趟機票，且各政府機關對於繕雜、住宿、交通等出差旅費本
          有定額之給付，如員工自行節用花費未達該定額或關於交通方面以他法自
          行往返，均屬在規定出差旅費範圍內自行節省開支，尚難指為詐財，且本
          件被告如多報一日之出差，反可申請較多之旅費而竟不為，足見被告所辯
          並無詐財之不法犯意一節，當非無據。此外復查無其他積極證據足認被告
          涉有貪污犯行，自應依法為無罪之諭知。
據上論斷，應依刑事訴訟法第三百零一條第一項判決如主文。
中      華      民      國      八十九      年      九      月  十五    日
                                         臺灣屏東地方法院刑事第二庭
                                                  法   官    吳永宋
右正本證明與原本無異。
對於本判決如有不服應於收受送達後十日內向本院提出上訴書狀上訴於台灣高等法院
高雄分院並按他造當事人之人數附具繕本。
                                                   書記官   陳靖麗
中      華      民      國      八十九      年      九      月  十五    日


司法院資訊處製作；財團法人民間司法改革基金會備份。
